【裁判字號】    98,交聲,540
【裁判日期】    980609
【裁判案由】    聲明異議
【裁判全文】
臺灣臺中地方法院交通事件裁定         98年度交聲字第540號
                                     98年度交聲字第541號
原處分機關  交通部公路總局臺中區監理所臺中市監理站
異  議  人  甲○○
即受處分人
上列異議人即受處分人因違反道路交通管理處罰條例案件，對於
交通部公路總局臺中區監理所臺中市監理站中華民國98年2月11
日裁監稽違字第裁61-HD0000000、61-HD0000000號所為之裁決處
分 (原舉發案號：中縣警交字第HD0000000、HD0000000號)，聲
明異議，本院裁定如下：
    主  文
原處分均撤銷。
甲○○汽車駕駛人，行經有燈光號誌管制之交岔路口闖紅燈，處
罰鍰新臺幣壹仟捌佰元，並記違規點數參點；又汽車駕駛人，駕
駛汽車有違反本條例之行為，經交通勤務警察制止時，拒絕停車
接受稽查而逃逸，處罰鍰新臺幣仟元，並記違規點數壹點。
    理  由
一、原處分意旨略以：異議人即受處分人(下稱受處分人)甲○○
    所有之車牌號碼FT6-011號重型機車於民國97年10月20日晚
    間11時35分許，在臺中縣潭子鄉○○路與勝利路口，因「闖
    紅燈 (勝利路左轉潭興路3段)」及「交通違規(闖紅燈)，經
    警攔查，拒絕停車接受稽查而逃逸 (一名女子騎乘年約25歲
    、略胖)」之違規，經臺中縣警察局豐原潭子分駐所警員錄
    影存證並依道路交通管理處罰條例第53條第1項、第60條第1
    項規定以中縣警交字第HD0000000、HD0000000號違反道路交
    通管理事件通知單逕行舉發，本站認前揭違規屬實，於98年
    2月11日分別以裁監稽違字第裁61-HD0000000、61-HD000000
    0號裁決書分別裁處罰鍰新臺幣(下同)1,800 元、3,000元等
    語。
二、聲明異議意旨略以：伊住臺中市，在臺中縣潭子鄉潭子加工
    區上班，97年10月20日當日晚間11多下班後騎機車走潭子鄉
    ○○路返家，因想起東西遺留在公司，所以在勝利路與潭興
    路口左轉準備回公司拿東西，但當時為綠燈左轉，路上並沒
    有看到警察臨檢，且警員並無照片可證明伊有闖紅燈，舉發
    應屬有誤，為此具狀聲明異議，請求撤銷原處分云云。
三、按汽車(包括機器腳踏車)駕駛人，行經有燈光號誌管制之交
    岔路口闖紅燈者，處1,800元以上5,400元以下罰鍰，並依同
    條例第63條第1項第3款規定記違規點數3點；又汽車駕駛人
    ，駕駛汽車有違反本條例之行為，經交通勤務警察制止時，
    不聽制止或拒絕停車接受稽查而逃逸者，除按各該條規定處
    罰外，處3,000元以上6,000元以下罰鍰，並依同條例第63條
    第1項第1款記違規點數1點；再汽車駕駛人之行為有闖紅燈
    、不服指揮稽查而逃逸之情形，當場不能或不宜攔截製單舉
    發者，得對汽車所有人逕行舉發處罰；第1項逕行舉發，應
    記明車輛牌照號碼、車型等可資辨明之資料，以汽車所有人
    為被通知人製單舉發；而逕行舉發，應按已查明之資料填註
    牌照號碼、車輛種類、車主姓名及地址，並於通知單上方空
    白處加註逕行舉發之文字後，由舉發機關送達被通知人，道
    路交通管理處罰條例第53條第1項、第60條第1項、第7條之2
    第1項第1款、第4款、第4項、第63條第1項第1款、第3款、
    違反道路交通管理事件統一裁罰基準及處理細則第11條第1
    項第4款分別定有明文。
四、經查：
(一)本件受處分人甲○○所有之車牌號碼FT6-011號重型機車，
    於97年10月20日晚間11時35分許，行經臺中縣潭子鄉○○路
    與勝利路口處，因「闖紅燈 (勝利路左轉潭興路3段)」、「
    交通違規(闖紅燈)，經警方攔查，拒絕停車接受稽查而逃逸
    (1名女子騎乘年約25歲、略胖)」之違規，由臺中縣警察局
    豐原分局潭子分駐所警員錄影存證後依法逕行舉發，嗣受處
    分人於指定應到案日期前提出申訴，經請原舉發單位調查，
    仍認受處分人確有上開違規情事，原處分機關乃依道路交通
    管理處罰條例第53條第1項、第60條第1項規定，於98年2月1
    1日分別以裁監稽違字第裁61-HD0000000、61-HD0000000號
    裁決書，裁處罰鍰1,800元、3,000元等情，有上開舉發違反
    道路交通管理事件通知單影本2紙、受處分人交通違規陳述
    單1紙、臺中縣警察局豐原分局98年1月21日中縣豐警交字第
    0980000613號書函1紙及交通部公路總局臺中區監理所臺中
    市○○○○○道路交通管理事件裁決書2份等在卷可稽，堪
    信為真實。
(二)受處分人雖辯稱其未闖紅燈，且警員並無照片可證明其闖紅
    燈云云。惟受處分人上揭違規事實，業經當日執行勤務舉發
    本違規事件之證人即臺中縣警察局豐原分局潭子分駐所警員
    陳世偉於本院98年3月26日訊問時到庭具結證稱：伊當時執
    行巡邏勤務，巡邏車上共有4人，行駛臺中縣潭子鄉○○路
    至潭興路與勝利路口時，在該路口停等紅燈，等綠燈後直行
    ，該路口是3個號誌燈，沒有左轉專用燈，所以伊的行向綠
    燈，另個行向就是紅燈。伊行至該路口中央，就看到違規人
    在伊前方從勝利路違規左轉潭興路，伊就開警示燈、按鳴喇
    叭，並用擴音器請違規人路邊停車受檢，當時約有3至5部機
    車距離，違規人沒有停車，伊就將巡邏車開到違規人旁邊，
    由坐在副駕駛座的同事跟違規人說請他停車，違規人沒有停
    車反而加速駛離現場。當時是晚間11點多，路口及車道兩旁
    都有路燈，光線正常。巡邏車上有錄影設備裝設在擋風玻璃
    上面，所以本件有錄影，且我們車上4個人都馬上記下車號
    ，並查詢是否失竊車輛，所以伊印象深刻等語明確，且經本
    院當庭勘驗證人陳世偉提出之違規錄影光碟，勘驗結果：錄
    影角度是由裝設錄影機之巡邏車往前看，巡邏車前行通過路
    口時，有1輛機車由左方轉彎行駛至巡邏車前方，機車駕駛
    人穿著淺色上衣、外套反穿，之後巡邏車往前行駛至該機車
    左側，之後該機車加速行駛在巡邏車前方，巡邏車在後方追
    遂，全程約40秒左右，道路兩側有路燈之光線，無其他車輛
    ，惟由採證光碟無法看清機車車牌號碼，核與證人陳世偉上
    開證述情節大致相符，復有證人陳世偉提出之標示受處分人
    、巡邏車行進方向、攔停位置之該路段道路路況現場平面圖
    2紙、錄影光碟翻拍照片8張附卷可參。又觀之上開錄影光碟
    翻拍照片所示，可見巡邏車於通過該違規路口時，潭興路方
    向之號誌顯示為綠燈，益徵證人陳世偉上開證詞應堪信憑，
    是受處分人違規左轉前，其所行駛勝利路方向之號誌應為紅
    燈，要無疑義。
(三)受處分人另辯以伊當日下班行經該路段時，並未看到警方臨
    檢云云。惟受處分人係在臺中縣潭子加工區工作，其平日下
    班時間為晚間11時許，上下班有時會經過潭興路與勝利路口
    ，該日晚間11時許下班後，返家途中想起東西遺留在公司，
    所以在勝利路左轉潭興路口準備回公司拿東西一節，為受處
    分人於其所提出之聲明異議狀及本院訊問時所自承，足徵受
    處分人於舉發時點確有騎乘上開重型機車行經臺中縣潭子鄉
    ○○路與勝利路口。而經本院當庭勘驗錄影光碟結果，雖因
    錄影時四周光線透過擋風玻璃後有反光情形、及影片畫質清
    晰度之影響，無法清楚看出違規機車之車牌號碼，惟證人陳
    世偉駕駛巡邏車近距離追遂受處分人所騎乘之上揭違規機車
    前後歷時約40秒許，該時路邊光線尚稱良好等情，業經本院
    勘驗錄影光碟確認無訛，已如前述，衡情證人陳世偉應無倉
    促間或因光線、角度等客觀情況對於該違規車號、車型、顏
    色有誤視、誤判或誤記之可能，且證人陳世偉於上開舉發違
    反道路交通管理事件通知單上已經註明闖紅燈之違規駕駛人
    為年約25歲之女子，此與受處分人年齡亦屬相當，證人陳世
    偉於舉發本案當時應無錯認受處分人違規之情形，其證述內
    容自堪採信。況以警察於執行公務時，本身即受有行政懲處
    責任之監督，且其到庭具結作證，更係以刑事責任擔保其證
    言之真實性，證人陳世偉與受處分人間並無怨隙，且素不相
    識，衡情其應無設詞攀誣，或虛構違規事實以陷害受處分人
    之理，且亦無任何證據足資證明執勤警員有何捏造事實違法
    取締之不法情事，因此本院認證人陳世偉本於維護交通秩序
    、安全職責所為之逕行舉發，堪信與實情相符，其上開證述
    內容，經核尚無不可採信之處，自堪採信。受處分人前揭闖
    紅燈後經警方攔查，拒絕停車接受稽查而逃逸之交通違規情
    節應係屬實。
(四)另本件舉發路口交通號誌時相於97年10月20日晚間11時至12
    時之運作情形，經本院向臺中縣政府函詢結果，臺中縣政府
    98年4月15日府交行字第0980113367號函固函覆略以前揭路
    口該時段為非管制時段，勝利路號誌顯示應為閃黃燈，潭興
    路為閃紅燈等語。不惟與證人陳世偉到庭證述不符，復與本
    庭勘驗錄影光碟及該光碟翻拍照片顯示內容有異，自不足為
    有利受處分人之認定，附此說明。
五、綜上所述，受處分人確有於前述時地，駕車行經有燈光號誌
    管制之交岔路口闖紅燈及拒絕停車接受稽查而逃逸之行為，
    甚為明灼。原處分機關援引道路交通管理處罰條例第53條第
    1項、第60條第1項等規定據以裁罰，固屬無誤，受處分人執
    上開事由指摘原處分不當，求予撤銷，固非可採，惟原處分
    機關漏未依道路交通管理處罰條例第63條第1項第3款、第1
    款規定，併各記受處分人違規點數3點、1點，仍有未合，原
    處分既有違誤，仍應由本院將原處分撤銷，依道路交通管理
    處罰條例第53條第1項、第60條第1項、第63條第1項第1款、
    第3款違反道路交通管理事件統一裁罰基準表，裁罰如主文
    第二項所示，以資適法。
六、據上論斷，應依道路交通管理處罰條例第87條第2項，道路
    交通案件處理辦法第20條前段，裁定如主文。
中    華    民    國    98    年    6     月    9     日
                  交通法庭    法  官   簡芳潔
以上正本證明與原本無異。
如不服本裁定，應於收受送達後5日內向本院提出抗告狀。（應
附繕本）
                              書記官   呂苗澂
中    華    民    國    98    年    6     月    9     日


司法院資訊處製作；財團法人民間司法改革基金會備份。
